【裁判字號】    89,簡上,48
【裁判日期】    900323
【裁判案由】    給付貨款
【裁判全文】
臺灣臺中地方法院民事判決  八十九年度簡上字第四八號
    上  訴  人    騰慶營造股份有限公司
    法定代理人    甲○○
    訴訟代理人    吳紹貴律師
    複  代理人    曾信嘉律師
                  吳昀儒律師
    被上訴人      乙○○      .
    訴訟代理人    鄭秀珠律師
    複代理人      黃燕光律師
                  林奇賢      .
右當事人間請求給付貨款事件，上訴人對於中華民國八十八年十月十二日本院沙鹿簡
易庭八十八年度沙簡字第六五八號第一審判決提起上訴，本院判決如左：
    主      文
原判決廢棄。
被上訴人在第一審之訴及假執行之聲請均駁回。
第一、二審訴訟費用由被上訴人負擔。
    事      實
甲、上訴人方面：
一、聲明：
（一）、原判決廢棄。
（二）、被上訴人在第一審之訴及假執行之聲請均駁回
二、陳述：除與原判決記載相同者，茲引用之外，補稱：
  （一）被上訴人所稱自訴外人穎陞企業有限公司（下稱穎陞企業）與進益汽車貨運
        行即陳錫添（下稱進益貨運）處受讓之對上訴人之債權者，係以上訴人騰慶
        營造股份有限公司於民國八十八年四、五月間曾向穎陞企業、進益貨運購買
        砂石及委託運送貨物，惟被上訴人就該受讓債權之事實不僅從未通知上訴人
        ，已難認該債權讓與之行為對上訴人發生效力，且本件上訴人並未曾向穎陞
        企業購買砂石，更未曾委託進益貨運運送該批砂石，就被上訴人所提出之估
        價單客戶簽章欄，部分無上訴人之簽名、部分估價單上雖有訴外人陳柚勝及
        謝水和等人之簽名，該二人均非上訴人公司之員工；另外，穎陞企業自稱是
        砂石出售人，而進益貨運為運送人，何以運送貨物之估價單卻由穎陞企業所
        開立，該批估價單應係穎陞企業委託進益貨運運貨所開立，均與上訴人無關
        。
  （二）本件系爭工程為經濟部第三河川局烏溪河川整治工程，上訴人得標後即將部
        分工程轉包訴外李宗喜，再由訴外人李宗喜向穎陞企業、進益貨運購買該砂
        石及委託運送，該買賣及運送契約之當事人並非上訴人。
三、證據：提出上訴人八十八年六月之中央健保投保名單、工程合約書、本院八十八
    年度訴字第二七二五號民事判決書等影本各一份。
乙、被上訴人方面：
一、聲明：駁回上訴。
二、陳述：除與原判決記載相同者，茲引用之外，補稱：
  （一）上訴人係於八十八年四、五月間陸續向訴外人穎陞企業購買砂石等貨物，積
        欠貨款新臺幣（下同）二十六萬八百二十元；又於八十八年五月間委託訴外
        人陳錫添所開設之進益汽車貨運行運送貨物，積欠運費五萬六千七百元，並
        經穎陞企業、進益貨運將上開對上訴人之貨款、運費債權，全部讓與被上訴
        人。
  （二）本件貨物砂石及運費，係為施作上訴人所標得經濟部第三河川局南投烏溪上
        游護岸工程，上訴人稱已將工程轉包與第三人李宗喜，惟前開貨物確經上訴
        人員工簽收，統一發票、請款單等單據亦交與上訴人公司之莊姓經理收取，
        並記載上訴人為買受人；且若非該買賣關係之買受人為上訴人，被上訴人不
        可能任意將無買賣關係之公司行號名稱，記載於可供作稽核稅務之資料之統
        一發票買受人欄內據以請款。
三、證據：除援用第一審所提證據外，補聲請訊問證人黃百仁，及聲請函查稅捐單位
    關於上訴人申報稅捐之情形。
    理      由
一、本件被上訴人起訴主張上訴人於八十八年四、五月間先後向訴外人穎陞企業購買
    砂石等貨物，積欠貨款共計二十六萬八百二十元，又於八十八年五月間委託訴外
    人陳錫添所開設之進益汽車貨運行運送貨物，積欠運費五萬六千七百元，並經穎
    陞企業、進益貨運分別於八十八年五月三日、五月十六日，將上開對上訴人之債
    權共計三十一萬七千五百二十元全部轉讓與被上訴人，爰訴請上訴人如數給付上
    開貨款及運費等語；上訴人則以被上訴人與穎陞企業、進益貨運間之債權讓與事
    實從未通知上訴人，且其從未向穎陞企業或進益貨運購買該貨品或委託運送，被
    上訴人送交處之工程雖由其所得標，惟其已轉包與訴外人李宗喜，上開貨物之買
    受人、託運人均非上訴人等語，資為抗辯。
二、被上訴人起訴主張於八十八年五月三日、五月十六日先後自穎陞企業、進益貨運
    處受讓其等對上訴人之債權共計三十一萬七千五百二十元，其中二十六萬零八百
    二十元債權，係穎陞企業於八十八年四、五月間，先後將上開價值之砂石賣出而
    送往位於台中縣烏溪國姓橋上游護岸工程工地處，另五萬六千七百元之債權，則
    係進益貨運於八十八年五月間運送至前述同一工地所生之運費債權，及該工地所
    施作者，係由上訴人向經濟部第三河川局所標得承攬之烏溪河川整治工程等事實
    ，為兩造所不爭執，並有債權轉讓書影本二份及估價單、請款單等影本各一份附
    卷可稽，堪信屬實。其次，被上訴人主張穎陞企業、進益貨運據以轉讓債權之砂
    石買賣契約買受人、運送契約託運人均為上訴人一節，已為上訴人所否認，並辯
    稱：該工程已轉包與訴外人李宗喜，其並無買受該砂石或託運之情形，而觀諸被
    上訴人所提出之估價單上有謝水和、陳柚勝等簽收人，惟此二人是否為上訴人公
    司員工並不明，依上訴人所提出該公司八十八年五月之投保單位保費計算明細表
    所列員工、眷屬等被保險人中亦無該二人，有該計算明細表一份供參，已難憑該
    估價單即認貨物買受人、託運人為上訴人；再就被上訴人所提出之統一發票、請
    款單中，雖記載買受人為上訴人公司，但此僅係穎陞企業、進益貨運自行書寫之
    文書，經函查台中縣稅捐稽徵處沙鹿分處結果，上訴人亦未持該二紙統一發票用
    以申報八十八年度營業支出項目，有回函一份在卷足憑，均無從認上訴人有收受
    該統一發票或加以使用之情形，自亦難據之認上載之貨物買受人、託運人確為上
    訴人；再參以上訴人確已將上開烏溪國姓橋上游護岸工程轉包與訴外人李宗喜施
    作，有工程合約書影本一份可按，證人黃百仁亦證稱曾聽過該工程有轉包與李宗
    喜，其自己為出貨至該工地事宜為洽談時，李宗喜亦在場等語，該工地實際施作
    者既尚有他人，更難以穎陞企業、進益貨運送貨地之工程係由上訴人所得標承攬
    一事，即謂上訴人為唯一可能買受或託運之人。
三、至於證人黃百仁雖結證稱：其與上訴人就該烏溪工程亦有往來，初始該工地之混
    凝土乃向其承買，後來才轉向穎陞企業承買，當時訂貨人是上訴人公司員工劉鳳
    南，亦曾到上訴人位於大甲鎮之公司領款，一開始訂貨是李宗喜與劉鳳南一起過
    去，劉鳳南有說過這裏工程請配合一下等語，惟其所稱訂貨之人為上訴人公司，
    並訴請上訴人給付該部分貨款之事件，業經本院八十八年度訴字第二七二五號民
    事判決駁回其訴，訴外人劉鳳南亦於該事件中到庭證稱當時係李宗喜訂貨，並非
    上訴人等情，有該判決書影本一份可佐，已難認其證述之內容屬實，更無從據之
    認其後向穎陞企業訂貨之人亦為上訴人，此亦無從據為有利被上訴人認定。另被
    上訴人雖聲請訊問一應為上訴人公司員工之莊姓經理，業據上訴人陳稱並無該名
    員工，其對該證人之姓名復未能具體陳明，本院即無從為傳喚；又被上訴人於本
    件準備程序終結前雖曾誤向台灣高等法院台中分院遞狀聲請調命上訴人提出該公
    司八十八年度員工名冊、勞健保資料、薪資清冊、扣繳憑單等，惟此遲至本件準
    備程序終結後該調查證據聲請狀始轉交本院，且於準備程序終結時被上訴人亦未
    表明有該部分之其他舉證，該事項又經上訴人前曾提出八十八年五月之公司員工
    勞保資料，此聲請狀到達本院後，被上訴人亦未再為主張，本院認此事項之主張
    已足以延滯訴訟，依民事訴訟法第四百六十三條準用第二百七十六條第一項之規
    定，被上訴人已不得主張之，附此敘明。
四、本件事證已臻明確，兩造其餘主張及所提證據與本院上開論斷無涉或無違，不予
    贅述。
五、綜上所述，被上訴人主張基於受讓買賣契約、運送契約中對於上訴人之貨款債權
    、運費債權，訴請上訴人給付三十一萬七千五百二十元，及自起訴狀繕本送達翌
    日即八十八年九月十一日起至清償日止，按年息百分之五計算之法定遲延利息，
    為無理由，不應准許。其假執行之聲請亦失所附麗，應併予駁回。原審判命上訴
    人給付上開金額及遲延利息，並為假執行之宣告，自有未洽。上訴意旨指摘原判
    決不當，求予廢棄改判，為有理由，自應由本院予以廢棄改判，如主文第二項所
    示。
六、據上論結，本件上訴為有理由，依民事訴訟法第四百三十六條之一第三項、第四
    百五十條、第七十八條，判決如主文。
中      華      民      國    九十      年      三      月    二十三    日
                                                臺灣臺中地方法院民事第一庭
~B審判長法官  王重吉
~B法      官  林洲富
~B法      官  林麗真
右正本證明與原本無異
如對本判決上訴，須於判決送達後二十日內向本院提出上訴狀，同時表明上訴理由；
如已於本判決宣示後送達前提起上訴者，應於判決送達後十日內補具上訴理由（均須
按他造當事人之人數附繕本）。
中      華      民      國    九十      年      三      月    二十三    日
~B法院書記官


司法院資訊處製作；財團法人民間司法改革基金會備份。
